臺灣高等法院刑事裁定
109年度抗字第1123號
抗  告  人
即  受刑人  蘇恆誼



上列抗告人即受刑人因聲請定其應執行刑案件，不服臺灣新北地
方法院中華民國109年6月4日裁定（109年度聲字第2127號），提
起抗告，本院裁定如下：
    主  文
抗告駁回。
    理  由
一、原裁定意旨略以：抗告人即受刑人（下稱抗告人）蘇恆誼因
    犯持有、製造槍枝、施用第二級毒品、傷害、贓物等7罪，
    經法院先後判處如原裁定附表（下稱附表）所示之罪刑，並
    分別確定在案，其中附表編號2、3所示之罪刑前經臺灣彰化
    地方法院以105年度訴字第121號判決判處應執行有期徒刑8
    年，併科罰金新臺幣（下同）15萬元等情，有如附表所示之
    刑事判決及本院被告前案紀錄表各1份在卷可憑。另附表編
    號4至6示之罪宣告刑為有期徒刑6月以下，係得易科罰金之
    罪；附表編號1至3（有期徒刑部分）、7所示之罪則不得易
    科罰金，合於刑法第50條第1項但書第1款之情形，抗告人業
    已請求聲請人就如附表所示7罪提出合併定應執行刑之聲請
    ，有定刑聲請切結書1份在卷可參。審酌附表編號1至7所示
    各罪之最長刑期為有期徒刑7年6月，最多額併科罰金為12萬
    元，及已定執行刑部分與未定執行刑部分刑期總和之內部限
    制（即有期徒刑12年10月，併科罰金21萬元) ，再考量其所
    犯附表編號1至3所示犯罪及編號4、5所示犯罪，分屬類似或
    相同犯罪類型，責任非難重複程度較高；另編號6、7所示犯
    罪則屬不同犯罪類型，責任非難重複程度較低，爰依抗告人
    犯罪行為之不法及罪責程度、各罪之關聯性、犯罪情節、次
    數及行為態樣、數罪所反應抗告人之人格特性與傾向、對抗
    告人施以矯正之必要性等，就其所犯附表各罪為整體非難評
    價，定其應執行之刑為有期徒刑12年，併科罰金18萬元，並
    諭知罰金易服勞役之折算標準等語。
二、抗告意旨略以：
  ㈠原審裁定應執行有期徒刑12年，與刑事處分上所謂輕重罪體
    系之平衡相悖。我國刑法於95年7月1日廢除56條連續犯及牽
    連犯後，致使如有方法目的關聯之複合因果流程行為，如予
    數罪，反有過度處罰之疑，況基於一般成人皆可辨明槍砲彈
    藥管制條例、施用二級毒品、傷害、贓物等罪，其法定最重
    均在10年有期徒刑以下，何以本件因一罪一罰之故，令其輕
    重罪之體系幾近失衡？觀以殺人或販賣第一級毒品之重罪，
    其法定刑係死刑或無期徒刑或10年以上有期徒刑，以殺人罪
    論，凡有和解或賠償等情，法院至多僅判處20年以下有期徒
    刑，以販賣第一級毒品罪論，被告一經自白認罪，即獲減刑
    恩典，多有數10次犯行者，最終法院定執行刑未逾10年有期
    徒刑者，拾之即有、多如牛毛。抗告人所犯之罪較上揭二罪
    法定刑為輕，原審裁定應執行12年，顯有違罪刑相當原則。
  ㈡抗告人犯如原裁定附表編號1至3所示之罪皆為違反槍砲彈藥
    管制條例之罪，犯罪時間於104年8、9月間至104年11月28日
    ，均屬同時間內所為，因查獲單位有異，經檢察官先後起訴
    ，始而分別審判，此於抗告人之權益難謂不無影響，原審裁
    定未就整體犯罪行為態樣、時間觀察，顯不利於抗告人，難
    謂與內部性界限之法律目的及公平性無違，原裁定亦未說明
    裁量之理由，致抗告人所受處罰高於同類型案件，其裁量權
    之行使尚非妥適。抗告人另有槍砲罪定刑10年8月確定，加
    計本件之刑，將剝奪人身自由合計逾23年以上，請撤銷原裁
    定，賜予較妥適之處分，給予抗告人一個再社會化的機會，
    盡為人子女最後之孝道等語。
三、按判決確定前犯數罪者，併合處罰之；數罪併罰，有二裁判
    以上，宣告多數有期徒刑者，於各刑中之最長期以上，各刑
    合併之刑期以下，定其應執行之刑期，但不得逾三十年，刑
    法第50條第1項前段、第53條、第51條第5款分別定有明文。
    次按數罪併罰之定應執行之刑，係出於刑罰經濟與責罰相當
    之考量，並非予以犯罪行為人或受刑人不當之利益，為一種
    特別的量刑過程，相較於刑法第57條所定科刑時應審酌之事
    項係對一般犯罪行為之裁量，定應執行刑之宣告，乃對犯罪
    行為人本身及所犯各罪之總檢視，除應考量行為人所犯數罪
    反應出之人格特性，並應權衡審酌行為人之責任與整體刑法
    目的及相關刑事政策，在量刑權之法律拘束性原則下，依刑
    法第51條第5款之規定，採限制加重原則，以宣告各刑中之
    最長期為下限，各刑合併之刑期為上限，但最長不得逾30年
    ，資為量刑自由裁量權之外部界限，並應受法秩序理念規範
    之比例原則、平等原則、責罰相當原則、重複評價禁止原則
    等自由裁量權之內部抽象價值要求界限之支配，使以輕重得
    宜，罰當其責，俾符合法律授與裁量權之目的，以區別數罪
    併罰與單純數罪之不同，兼顧刑罰衡平原則。又執行刑之量
    定，係事實審法院裁量之職權，倘其所酌定之執行刑，並未
    違背刑法第51條各款所定之方法或範圍（即法律之外部性界
    限），亦無明顯違背公平、比例原則或整體法律秩序之理念
    （即法律之內部性界限）者，即不得任意指為違法或不當（
    最高法院107年度台抗字第1043號、第1056號裁定意旨參照
    ）。
四、經查，抗告人所犯如附表所示，共7罪，宣告刑合計為有期
    徒刑13年4月，併科罰金23萬元，就有期徒刑部分，原審於
    各該宣告刑之最長期（有期徒刑7年6月）以上，各刑合併之
    刑期（有期徒刑13年4月）以下，定應執行有期徒刑12年；
    就罰金部分，亦係在各宣告刑中之最多額即罰金12萬元以上
    ，各刑合併之金額23萬元以下，定應執行併科罰金18萬元，
    經核均未逾越刑法第51條第5款、第7款所定之法律外部性界
    限，亦未較先前曾定應執行刑之加計結果（指附表編號2至3
    曾經定應執行有期徒刑8年，併科罰金15萬，加計編號1、4
    至7之罪分別所處有期徒刑、併科罰金，合計為有期徒刑12
    年10月，併科罰金21萬）更為不利。原裁定檢視抗告人所犯
    各罪，適用「限制加重原則」之量刑原則，審酌抗告人所犯
    各罪罪質、犯罪動機、情節、行為次數，兼衡責罰相當與刑
    罰經濟之原則，給予抗告人適度刑罰折扣，其酌定之應執行
    刑，符合法律授與裁量權之目的，並未悖於法律秩序之理念
    ，亦符合法規範之目的，核無違反內部性界限之情形。
五、刑法修正將連續犯、常業犯規定悉予刪除，考其立法目的，
    係基於刑罰公平原則考量，杜絕僥倖犯罪心理，並避免鼓勵
    犯罪之誤解，乃改採一行為一罪一罰。是定其刑期時，除仍
    應就各別刑罰規範之目的、輕重罪間體系之平衡、整體犯罪
    非難評價、各行為彼此間之偶發性、與被告前科之關聯性、
    各行為所侵害法益之專屬性或同一性、數罪對法益侵害之加
    重效應、罪數所反映之被告人格特性與犯罪傾向等，為綜合
    判斷外，尤須參酌上開實現刑罰公平性，以杜絕僥倖、減少
    犯罪之立法意旨，為妥適之裁量。審酌抗告人所犯附表所示
    各罪，其中編號1至3為違反槍砲彈藥刀械管制條例之製造、
    持有槍枝、持有子彈案件，對他人之生命、身體構成潛在之
    危險，亦對社會治安之危害甚鉅，編號4、5為施用第二級毒
    品罪，係戕害自身身體健康，雖未危及他人，然其為累犯，
    仍無法遠離毒品，足徵其戒毒之意志不堅，而編號6、7之傷
    害、贓物罪，亦與前開違反槍砲彈藥刀械管制條例及施用毒
    品罪之罪質不同，犯罪型態迥異，彼此間具有一定獨立程度
    ，保護法益及罪質亦有不同，兼衡抗告人犯數罪所反映的人
    格特性、所犯數罪於併合處罰時責任非難重複之程度、實現
    刑罰經濟的功能，暨數罪對法益侵害之加重效應等總體情狀
    綜合判斷，核原裁定在內、外部界限之間，就抗告人犯附表
    所示各罪定應執行有期徒刑12年，併科罰金18萬元，並無違
    反法律之目的及法律秩序之理念所在，且已審酌行為人所犯
    各罪間之整體關係，所定之應執行刑，並無不當。況查，抗
    告人所犯附表編號3所示之槍砲彈藥刀械管制條例第8條第3
    項意圖犯罪而製造可發射子彈具殺傷力之槍枝罪，法定刑為
    「無期徒刑或七年以上有期徒刑，併科新臺幣一千萬元以下
    罰金」，抗告意旨謂：一般成人皆可辨明槍砲彈藥管制條例
    等罪法定最重均在10年有期徒刑以下，何以本件因一罪一罰
    之故，令輕重罪之體系幾近失衡，有違罪刑相當原則云云，
    實非有據。綜上，本件抗告意旨執前詞指摘原裁定不當，核
    無理由，應予駁回。   
據上論斷，應依刑事訴訟法第412條，裁定如主文。
中　　華　　民　　國　　109 　年　　8 　　月　　19　　日
                  刑事第七庭  審判長法　官  孫惠琳
                                    法　官  連雅婷
                                    法　官  戴嘉清
以上正本證明與原本無異。
如不服本裁定，應於收受送達後五日內向本院提出抗告狀。
                                    書記官  高建華
中　　華　　民　　國　　109 　年　　8 　　月　　19　　日